最　高　行　政　法　院　裁　定
　　　　　　　　　　　　　　　　　　 96年度裁字第01444號
上　訴　人　甲○○
被 上訴 人　財政部臺灣省南區國稅局
代　表　人　乙○○
上列當事人間因綜合所得稅事件，上訴人對於中華民國95年5月
29日高雄高等行政法院95年度簡字第104號判決，提起上訴，本
院裁定如下：
　　主  文
上訴駁回。
上訴審訴訟費用由上訴人負擔。
　　理  由
一、按「對於適用簡易程序之裁判提起上訴或抗告，須經最高行
    政法院許可，且該許可以訴訟事件所涉及之法律見解具有原
    則性為限。」行政訴訟法第235條定有明文。所謂訴訟事件
    涉及之法律見解具有原則性，係指該事件所涉及之法律問題
    意義重大，而有加以闡釋之必要情形而言，如對於行政命令
    是否牴觸法律所為之判斷，或就同類事件所表示之法律見解
    與其他高等行政法院或本院所表示之見解互相牴觸，有由本
    院統一法律上見解或確認其見解之必要情形屬之。
二、緣上訴人於民國（下同）91年度綜合所得稅結算申報，列報
    其共有坐落臺南市○區○○段28地號土地（應有部分6分之1
    ）出租供大眾商業銀行股份有限公司臺南分行（下稱大眾銀
    行臺南分行）及大眾綜合證券股份有限公司臺南分公司（下
    稱大眾證券臺南分公司）營業使用之租賃收入新臺幣（下同
    ）161,371元及72,000元，租賃所得85,477元及72,000元，
    被上訴人原核除從其申報數核定外，另以其申報租金顯較當
    地一般租金為低，乃參照當地一般租金標準核算租賃收入1,
    727,298元，減除大眾銀行臺南分行及大眾證券臺南分公司
    開立之各類所得扣繳暨免扣繳憑單（下稱扣繳憑單）金額96
    8,250元及360,000元，按上訴人共有系爭土地應有部分比例
    計算調增租賃所得66,508元，併課其當年度綜合所得稅，上
    訴人不服，申經復查，因原核調增租賃所得計算有誤，重行
    核算應調增租賃所得為54,512元，原調增租賃所得66,508元
    ，乃以追減11,996元。上訴人仍不服，提起訴願，遭決定駁
    回，遂提起本件行政訴訟。原審係以：本件上訴人共有坐落
    臺南市○區○○段28地號土地（應有部分6分之1）出租大眾
    銀行臺南分行及大眾證券臺南分公司，作為停車場使用，該
    停車場除供大眾銀行臺南分行及大眾證券臺南分公司客戶使
    用外，另提供非該2家公司客戶使用，並收取清潔費等情，
    業據被上訴人派員勘查該土地使用情形屬實，復有被上訴人
    復查員出差工作日誌及現場照片影本附原處分卷足稽。又上
    開土地之當地一般租金標準，依財政部92年1月23日臺財稅
    字第0920450081號函示規定，應依土地申報地價之百分之5
    計算；而該土地91年度每平方公尺申報地價為19,854元，其
    面積為1,740平方公尺，此有臺南市臺南地政事務所93年7月
    22日臺南地所登字第09300114890號函及土地登記謄本附原
    處分卷為憑，則參照當地一般租金標準，核算該土地租賃收
    入應為1,727,298元；而大眾銀行臺南分行及大眾證券臺南
    分公司91年度分別支付租金968,250元及360,000元，合計1,
    328,250元，亦有扣繳憑單等附原處分卷可參，足見系爭土
    地出租，當事人約定之租金，顯較當地一般租金標準為低，
    則被上訴人參照當地一般租金調整計算系爭土地租賃收入，
    於法並無不合。又依財政部92年1月23日臺財稅字第0920450
    081號函可知，91年度之土地之當地一般租金標準，確已由
    各地區國稅局依據所得稅法施行細則第16條規定，函報財政
    部備查。上訴人主張被上訴人所引用91年度之土地之當地一
    般租金標準，未依上開程序報請財政部備查云云，顯有誤會
    。上訴人91年度綜合所得稅結算申報，列報其出租系爭土地
    租賃收入161,371元及72,000元，租賃所得85,477元及72,00
    0元，被上訴人除從其申報數核定外，另以其申報租金顯較
    當地一般租金為低，乃參照當地一般租金標準，核算租賃收
    入1,727,298元，減除大眾銀行臺南分行及大眾證券臺南分
    公司開立之扣繳憑單金額968,250元及360,000元，按上訴人
    共有該土地應有部分6分之1之比例，計算調增租賃所得66,5
    08元，上訴人不服，申經復查結果，被上訴人重行核算應調
    增租賃所得54,512元，原調增租賃所得66,508元，乃予追減
    11,996元，揆諸所得稅法第14條第1項第5類第1款、第5款及
    其施行細則第15條第1項財政部92年1月23日臺財稅字第0920
    450081號函及同年月29日臺財稅字第0920450350號令函，並
    無違誤。上訴人主張其租賃所得應按收付實現制原則，以其
    實際收入核實認定，被上訴人予以調增租賃所得，違反實質
    課稅原則云云，亦不可採等由，而駁回上訴人在原審之訴。
三、上訴意旨略以：依據所得稅法第14條第1項第5類第5款、同
    法施行細則第16條第3項規定，所稱當地一般租金，除須實
    際進行調查當地一般租金之行情作為比較之基礎外，尚須將
    所調查之具體情況，送財政部正式備查後，始得作為調查租
    賃所得之依據。又租賃所得稅之核課及徵收，仍須符合實質
    課稅原則，縱使出租人之租賃所得，經當地國稅局認定，與
    一般租金之行情為低，但納稅義務人若能提出具體證據資料
    ，證明其實現收付之真正狀況，且與申報之租賃所得相符，
    稽徵機關在無具體證據足以推翻出租人所申報之租賃所得，
    即不得咨意加以調整，否則即屬違反實質課稅原則，且侵害
    憲法所保障之人民財產權。系爭土地為空地，事實上僅作為
    停車場使用，租金之行情實無法與出租供營業使用之一般土
    地相比擬，租金數當然會較低，此就經驗法則及論理法則而
    言，應無疑義。被上訴人逕予調高納稅義務人即上訴人之租
    賃所得金額，事後雖於94年7月7日至現場勘查，確認該土地
    確係作為停車場使用，但租金行情為何？調查之證據資料有
    無送請財政部備查？上述疑義均為原核定是否正確之法律上
    依據，原審均未予調查認定，原判決有不適用法規或適用不
    當及不備理由之違背法令。本件租賃關係之承租人大眾銀行
    ，非屬一般之自然人，租金之數額，雙方係依據當時、當地
    市場行情，供需狀況而定，且訂有書面租賃契約為憑據，出
    租人就所支出之租金數額，亦照稅法規定辦理扣繳，根本不
    可能會有私相授受或漏報、短報之情事，被上訴人及原審若
    認為與當地空地停車場之租金行情比較下，仍屬偏低，應依
    職權進行調查，只要向承租人查詢其租金繳納情況，即可明
    瞭事實真相，豈可未進行調查即恣意認定，調高租賃所得金
    額？況依經驗法則，依被上訴人所訂定之租金標準出租，根
    本不可能有人要租為停車場使用，被上訴人已派員至現場勘
    查，確定現場係出租供停車場使用。至於承租人另提供非該
    2家公司客戶使用，並收取清潔費，上訴人根本不知情，如
    何證明與上訴人有關？豈可恣意認定租金數額應予調高？更
    有甚者，被上訴人依實際租金支出，認可承租人大眾銀行臺
    南分行營業費用之租金支出數額，卻認為上訴人從大眾銀行
    臺南分行所收取，而據以申報之租賃所得不實，低於一般租
    金之行情，因此逕予以調整之租賃所得金額，認定之標準不
    一，如此差別待遇，顯已違反行政程序法第6條規定。上訴
    人於原審請求向大眾銀行臺南分行函詢，系爭土地於91、92
    年的租金支出數額，原審卻未予調查，原判決亦未說明不予
    調查之詳細理由，竟予認定上訴人列報之租金所得顯較當地
    一般租金為低，顯違反論理法則、經驗法則，有判決不備理
    由之違背法令。為此請求廢棄原判決、撤銷訴願決定及原處
    分或發回更審等語。
四、本院查：（一）按「個人之綜合所得總額，以其全年左列各
    類所得合併計算之：．．．第五類：租賃所得及權利金所得
    ：．．．一、財產租賃所得及權利金所得之計算，以全年租
    賃收入或權利金收入，減除必要損耗及費用後之餘額為所得
    額．．．五、財產出租，其約定之租金，顯較當地一般租金
    為低，稽徵機關得參照當地一般租金調整計算租賃收入。」
    、「本法第14條第1項第5類第1款所稱必要損耗及費用，係
    指固定資產之折舊、遞耗資產之耗竭、無形資產之攤折、修
    理費、保險費及為使租出之財產能供出租取得收益所支付之
    合理必要費用．．．必要損耗及費用之減除，納稅義務人能
    提具確實證據者，從其申報數；其未能提具確實證據或證據
    不實者，稽徵機關得依財政部核定之減除標準調整之。」為
    所得稅法第14條第1項第5類第1款、第5款及其施行細則第15
    條第1項所明定。次按「91年度房屋及土地之當地一般租金
    標準：．．．二、土地之當地一般租金標準：依土地申報地
    價之百分之5計算。」及「91年度財產租賃必要損耗及費用
    標準：一、固定資產：必要損耗及費用減除百分之43；但僅
    出租土地之收入，只得減除該土地當年度繳納之地價稅。」
    亦為財政部92年1月23日臺財稅字第0920450081號函及同年
    月29日臺財稅字第0920450350號令函所核定。（二）本件上
    訴人91年度綜合所得稅結算申報，列報其共有坐落臺南市○
    區○○段28地號土地（應有部分6分之1）出租供大眾銀行臺
    南分行及大眾證券臺南分公司作為停車場使用，該停車場除
    供大眾銀行臺南分行及大眾證券臺南分公司客戶使用外，另
    提供非該2家公司客戶使用，並收取清潔費等情，業據被上
    訴人派員勘查該土地使用情形，有被上訴人之職員出差工作
    日誌及現場照片附原處分卷可稽，堪認真實。又上開土地之
    當地一般租金標準，依財政部92年1月23日臺財稅字第09204
    50081號函示：應依土地申報地價之百分之5計算；而該土地
    91年度每平方公尺申報地價為19,854元，其面積為1,740平
    方公尺，亦有臺南市臺南地政事務所93年7月22日臺南地所
    登字第09300114890號函及土地登記謄本附原處分卷為憑，
    則參照當地一般租金標準，核算該土地租賃收入應為1,727,
    298元；而大眾銀行臺南分行及大眾證券臺南分公司91年度
    分別支付租金968,250元及360,000元，合計1,328,250元，
    亦有扣繳憑單等附原處分卷可參，足見系爭土地出租，當事
    人約定之租金，顯較當地一般租金標準為低，則被上訴人除
    按上訴人91年度綜合所得稅結算列報出租系爭土地租賃收入
    161,371元及72,000元，租賃所得85,477元及72,000元核定
    外，另以其申報租金顯較當地一般租金為低，乃參照當地一
    般租金標準，核算租賃收入1,727,298元，減除大眾銀行臺
    南分行及大眾證券臺南分公司開立之扣繳憑單金額968,250
    元及360,000元，按上訴人共有該土地應有部分6分之1之比
    例，計算調增租賃所得66,508元，復查時經重行核算應調增
    租賃所得54,512元，乃予追減11,996元，揆諸前揭規定及說
    明，自無不合。又依財政部92年1月23日臺財稅字第0920450
    081號函示內容，91年度之土地之當地一般租金標準，確已
    由各地區國稅局依據所得稅法施行細則第16條規定，函報財
    政部備查，上訴人指稱被上訴人未依規定程序報請財政部備
    查云云，顯有誤會。又上訴人系爭土地出租約定之租金，如
    上所述，顯較當地一般租金為低，被上訴人參照當地一般租
    金調整計算其租賃收入，於法有據，且符公平，與實質課稅
    原則無違，被上訴人之復查決定，核無違誤，訴願決定，予
    以維持，亦無不妥，原審駁回上訴人在原審之訴，經核原判
    決，認事用法，俱無不合，並對上訴人在原審之主張如何不
    足採，均已詳為論述甚詳，上訴狀所陳各節，無非係其個人
    主觀對法律見解之歧異，以及就原審取捨證據、認定事實之
    職權行使，指摘其為不當，並無所涉及之法律見解具有原則
    性，而需由本院加以闡釋之必要，本件上訴，揆諸首揭規定
    ，不應許可，其上訴難謂合法，應予駁回。
五、依行政訴訟法第249條第1項前段、第104條、民事訴訟法第
    95條、第78條，裁定如主文。
中　　華　　民　　國　　96　　年　　7　　 月　　5　　 日
                  第五庭審判長法  官　林　茂　權
                              法  官  楊  惠  欽
                              法  官  鄭　忠　仁
                              法  官　黃　本　仁
                              法  官　吳　東　都
以  上  正  本  證  明  與  原  本  無  異
中　　華　　民　　國　　96　　年　　7　　 月　　5　　 日
　　　　　　　　　　　　　　　書記官　彭　秀　玲
